臺灣彰化地方法院刑事判決　　　　　　　96年度交訴字第21號
公　訴　人　臺灣彰化地方法院檢察署檢察官
被　　　告　乙○○
上列被告因過失致死等案件，經檢察官提起公訴（96年度偵字第
143號），於本院準備程序中，被告就被訴事實為有罪之陳述，
經裁定改行簡式審判程序，本院判決如下：
    主  文
乙○○服用酒類，不能安全駕駛動力交通工具而駕駛，處有期徒
刑月。又因過失致人於死，處有期徒刑捌月。應執行有期徒刑
拾月。緩刑年，並應於本判決確定之日起三個月內向公庫支付
新臺幣肆萬伍仟元。
    犯罪事實及理由
一、乙○○於民國95年10月26日下午7時30分許，在彰化縣溪湖
    鎮○○○○道附近小吃店飲用威士忌洋酒半杯，因服用酒類
    後，已達影響其注意能力而不能安全駕駛動力交通工具之程
    度，竟仍駕駛車牌號碼9Q-8316號自用小貨車，沿彰化縣溪
    湖鎮○○路由北往南方向行駛，於同日晚間7時40分許，途
    經彰水路4段102號前時，本應注意飲酒後其吐氣所含酒精成
    份超過每公升0.25毫克以上者，不得駕車，及汽車行駛時，
    駕駛人應注意車前狀況，並隨時採取必要之安全措施，而依
    當時情形，係為天候晴、夜間有照明、路面乾燥、無缺陷、
    道路無障礙物，視距良好，並無不能注意之情事，竟仍酒後
    駕車且疏未注意車前狀況，適有行人胡楊彩末由西往東方向
    穿越道路行至南向快車道，乙○○見狀因而避煞不及，其所
    駕車輛因而撞及胡楊彩末，致使胡楊彩末彈落至對向之北向
    快車道內，又適有黃廣陵駕駛車牌號碼Y3-2162號自用小客
    車沿彰水路由南往北方向駛至，因此突發狀況猝不及防而撞
    及胡楊彩末，致胡楊彩末受有肢體多發性外傷、多重器官衰
    竭之傷害，經送醫急救仍不治死亡。嗣經彰化縣警察局交通
    警察隊溪湖分隊員警沈家暉據報前往車禍現場處理時，發現
    乙○○酒味甚濃即對之施以酒精測試，測得其呼氣中酒精濃
    度高達每公升0.40毫克，又乙○○在未被有偵查犯罪職權之
    機關或公務員發覺前，即向據報到場處理警員自首為車禍肇
    事者，並接受裁判。
二、除被告所犯為死刑、無期徒刑、最輕本刑為3年以上有期徒
    刑之罪或高等法院管轄第1審案件者外，於前條第1項程序進
    行中，被告先就被訴事實為有罪之陳述時，審判長得告知被
    告簡式審判程序之旨，並聽取當事人、代理人、辯護人及輔
    佐人之意見後，裁定進行簡式審判程序；除簡式審判程序及
    簡易程序案件外，第1審應行合議審判，刑事訴訟法第27 3
    條之1第1項、第284條之1分別定有明文。本件被告乙○○所
    涉係死刑、無期徒刑、最輕本刑為3年以上有期徒刑之罪或
    高等法院管轄第1審案件以外之罪，並於本院行準備程序時
    就被訴事實為有罪之陳述，本院合議庭依前揭規定，經評議
    結果，裁定改由受命法官獨任行簡式審判程序，合先敘明。
三、上開事實，業據被告乙○○於本院行準備程序及審理中坦承
    不諱，且經證人即被害人胡楊彩末之配偶甲○○於警詢、偵
    查中指述綦詳，並經目擊證人黃廣陵於警詢、偵查中指證明
    確，復有道路交通事故調查報告表(一)、(二)、道路交通事故現
    場圖、現場照片15張、被告之酒精測定紀錄表、刑法第185
    條之3案件測試觀察紀錄表、彰化縣警察局舉發違反道路交
    通管理事件通知單等件在卷可稽。而本件被害人胡楊彩末係
    因本案車禍受有肢體多發性外傷、多重器官衰竭之傷害，經
    送醫急救仍不治死亡等情，亦經臺灣彰化地方法院檢察署檢
    察官督同檢驗員相驗明確，此有相驗屍體證明書、驗斷書、
    勘驗筆錄、相驗報告書及道安醫院法醫參考病歷摘要等件在
    卷足憑。又按汽車駕駛人飲用酒類或其他類似物後其吐氣所
    含酒精濃度超過每公升0.25毫克或血液中酒精濃度超過百分
    之0.05以上者，不得駕車；汽車行駛時，駕駛人應注意車前
    狀況，並隨時採取必要之安全措施。道路交通安全規則第11
    4條第2款、第94條第3項分別定有明文。而依上開道路交通
    事故現場圖、道路交通事故調查報告表(一)、(二)、現場照片、
    被告之酒精測定紀錄表、刑法第185條之3案件測試觀察紀錄
    等證據所示，被告酒測值達每公升0.40毫克，且於查獲後、
    測試或訊問過程有多話情事，顯已達影響其注意能力而不能
    安全駕駛動力交通工具之程度。再依該道路交通事故調查報
    告表(一)、(二)所載，當時天候晴、夜間有照明、路面乾燥、道
    路無障礙物，視距良好，依被告之智識、能力又無不能注意
    之情況，其竟疏未注意，酒醉駕車且未注意車前狀況以致撞
    及被害人胡楊彩末，造成被害人彈落對向車道形成突發狀況
    而為他車輛猝不及防撞及而死亡，被告就本件事故之發生顯
    有過失；而本件被害人進入禁止行人穿越之地段，為肇事主
    因，故其亦與有過失，本案經送鑑定結果亦同此認定，有臺
    灣省彰化縣區行車事故鑑定委員會鑑定意見書1份在卷可參
    。本件被害人就本件車禍雖亦同有上揭過失，然查被告之過
    失與被害人之過失併合而為危害發生之原因時，仍不得阻其
    過失責任（最高法院23年上字第5223號判例意旨可資參照）
    。再者被告過失行為與被害人之死亡結果之間，具有相當因
    果關係，本件事證明確，被告上開犯行洵堪認定，應依法論
    科。
四、核被告乙○○所為，係犯刑法第185條之3酒後駕車公共危險
    罪及同法第276條第1項過失致死罪。又被告酒後駕車致人死
    亡，應負刑法第276條第1項過失致死之罪責，此部分應依道
    路交通管理處罰條例第86條第1項加重其刑。至被告之駕駛
    執照雖有逾期未換發新駕照之情事，惟此應屬行政管理之問
    題，難認其在駕照逾期未換發新照前，駕駛車輛即有增加其
    危險性而加重刑責之理由，尚不能認為係道路交通管理處罰
    條例第86條第1項所規定之「無照駕駛」，司法院82年3月30
    日廳刑一字第05283號研究意見可資參照，附此敘明。又被
    告肇事後，於有偵查權限之機關及公務員發覺其犯罪前，向
    到場處理之警員自承肇事並自願接受裁判之事實，業據被告
    供明在卷，且有彰化縣警察局道路交通事故肇事人自首情形
    紀錄表1份在卷可參，就其所犯過失致死犯行部分，乃為對
    於未發覺之罪自首而接受裁判，爰依刑法第62條前段規定減
    輕其刑。又被告所犯前開2罪間，犯意各別，行為互殊，應
    予分論併罰。爰審酌被告明知其飲酒後，對週遭事務之辨識
    及反應能力已受相當影響，顯已達不能安全駕駛之程度，仍
    僅為圖一己往來交通之便，率爾駕駛車輛外出，影響往來人
    車生命、身體、財產之安全，並考量本件被告之過失程度、
    被害人亦有過失，且被告前無犯罪科刑紀錄（有臺灣高等法
    院被告前案紀錄表可稽），素行良好，並迅速與被害人家屬
    達成民事和解，除汽車強制責任險外，另已賠償新臺幣100
    萬元，有彰化縣溪湖鎮調解委員會調解書1紙在卷可考，犯
    後自始坦承一切犯行，態度良好，及其智識程度、生活狀況
    等一切情狀，分別量處如主文所示之刑，並定其應執行之刑
    ，以示懲儆。末查被告前未曾故意犯罪而受有期徒刑以上刑
    之宣告，已如前述，其偶罹本罪，且犯後復知悔悟，並迅即
    賠償被害人家屬，經受此科刑教訓之後，當益知戒慎而無再
    犯之虞，本院認所宣告之刑以暫不執行為適當，爰宣告緩刑
    3 年，以勵自新，並命被告應於本判決確定之日起3個月內
    向公庫支付新臺幣4萬5千元（此部分得為民事強制執行名義
    ），使被告能戒慎自己的行為預防再犯，且衡量被告經濟狀
    況、所應支付之數額等，定被告之履行期間，以利執行，附
    此說明。
據上論斷，應依刑事訴訟法第273條之1第1項、第299條第1項前
段、第310條之2、第454條第1項，道路交通管理處罰條例第86條
第1項，刑法第185條之3、第276條第1項、第62條前段、第51條
第5款、第74條第1項第1款、第2項第4款，刑法施行法第1條之1
，判決如主文。
本案經檢察官張尹敏到庭執行職務。
中　　華　　民　　國　　96　　年　　2 　　月　　27　　日
　                交通法庭            法  官    郭麗萍
以上正本證明與原本無異。
如不服本判決，應於判決送達後10日內，向本院提出上訴狀 (須
附繕本)。
告訴人或被害人對於判決如有不服具備理由請求檢察官上訴者，
其上訴期間之計算係以檢察官收受判決正本之日期為準。
中　　華　　民　　國　　96　　年　　2 　　月　　27　　日
                                      書記官    張子涵
附錄本案論罪科刑法條全文：
中華民國刑法第185條之3
（重大違背義務致交通危險罪）
服用毒品、麻醉藥品、酒類或其他相類之物，不能安全駕駛動力
交通工具而駕駛者，處1 年以下有期徒刑、拘役或3 萬元以下罰
金。
中華民國刑法第276條
（過失致死罪）
因過失致人於死者，處 2 年以下有期徒刑、拘役或 2 千元以下
罰金。
從事業務之人，因業務上之過失犯前項之罪者，處 5 年以下有期
徒刑或拘役，得併科 3 千元以下罰金。
道路交通管理處罰條例第86條
汽車駕駛人，無駕駛執照駕車、酒醉駕車、吸食毒品或迷幻藥駕
車、行駛人行道或行經行人穿越道不依規定讓行人優先通行，因
而致人受傷或死亡，依法應負刑事責任者，加重其刑至二分之一
。
汽車駕駛人，在快車道依規定駕車行駛，因行人或慢車不依規定
，擅自進入快車道，而致人受傷或死亡，依法應負刑事責任者，
減輕其刑。
